【裁判字號】    99,交抗,189
【裁判日期】    990525
【裁判案由】    聲明異議
【裁判全文】
臺灣高等法院高雄分院刑事裁定         99年度交抗字第189號
抗  告  人
即受處分人  甲○○
上列抗告人因違反道路交通管理處罰條例聲明異議案件，不服臺
灣高雄地方法院中華民國99年4 月19日裁定（99年度交聲字第20
3 號），提起抗告，本院裁定如下：
    主  文
抗告駁回。
    理  由
一、抗告意旨略以：抗告人即受處分人甲○○（下稱抗告人）於
    民國98年12月7 日騎機車在大寮鳳林路與新厝路口，雖手機
    鈴響，惟係停靠路旁始行接聽，員警係憑單方之詞開單舉發
    ，是以伊乃拒絕簽名，並當場表示異議，惟該員警竟置之不
    理，為此提出抗告，請求撤銷原裁定云云。
二、按機器腳踏車駕駛人行駛於道路時，使用手持式行動電話進
    行撥接或通話者，處新臺幣1,000 元罰鍰，道路交通管理處
    罰條例第31條之1 第2 項定有明文。再按道路交通管理處罰
    條例科處行政罰事件，依據公法爭議之舉證責任分配法則，
    固應先由行政機關就其業已履踐相關正當法程序，以及人民
    應受處罰之客觀違反法令行為，負證明之責，受處罰人就行
    政機關已為相當證明之前事項，若主張欠缺主觀歸責條件或
    為其他抗辯，亦須就其所辯提出反證。惟行政機關對於前開
    應為舉證事項，非不得以執行查察取締勤務人員，以其親身
    見聞事實供作證明方法，尤於當場舉發交通違規事件，鑑於
    交通違規事實往往驟然而現、稍縱即逝，若硬性要求舉發員
    警不分違規情節，一律必須預留證據，俾便事後提出供法院
    審酌，除有現實技術可行性之困難外，勢將大幅提高交通管
    理之行政成本，並嚴重削弱道路交通管理之行政效能，此絕
    非立法者制定道路交通管理法規之本意。又警員舉發交通違
    規，係依道路交通管理處罰條例授權所為之職權行使，當可
    推知立法者有意授權依警員立即性之認知、判斷已足，並無
    必須另有其他積極佐證：如其他目擊證人或必須拍攝照片等
    ，始構成處分要件之規定。此係因執行職務之公務員，通常
    多具有一定之考選資格與專業訓練，且其執法之對象係不特
    定之大眾，故其立場經立法機關推定，應具有客觀、公正之
    特質，而無故意偏頗之虞。是以立法者乃賦予行政機關制定
    違反道路交通事件統一裁罰標準及處理細則，使執勤警員得
    當機處分以達其維護交通秩序、安全之行政目的；反之，若
    謂公務員一切行政行為均需預留證據以證其實，則國家行政
    勢必窒礙難行。
三、經查：
  (一)抗告人於98年12月7 日下午1 時37分許，騎乘車牌號碼GBE-
    329 號重型機車，在高雄縣大寮鄉○○路與鳳林路口，因行
    駛道路時使用手持式行動電話通話，為警製單舉發之事實，
    有高雄縣政府警察局舉發違反道路交通管理事件通知單、高
    雄縣政府警察局林園分局99年1 月6 日高縣林警裁字第0980
    017180號函在卷可稽（見原審卷第7 、12頁）；復據證人即
    當日舉發之員警林仕堂於原審到庭證稱：98年12月7 日下午
    13時37分，我在鳳林跟新厝路口交通稽查，看到抗告人騎乘
    車牌號碼GBE-329 號機車，沿鳳林路由大寮往林園方向行駛
    ，在上開交岔路口停等紅燈，等到綠燈後，抗告人騎乘機車
    行駛到該路口中央，我就看到他一面騎乘機車，一面接聽行
    動電話，慢速往林園方向行駛，等他行駛到我前面來，我就
    將他攔停，攔停下來之後，他還講了差不多1 分鐘的電話，
    我告知他違規狀況，就舉發他了，當時他拒絕簽名，所以我
    就在舉發單上寫上拒簽，他當場有收受通知聯等語（見原審
    卷第18頁），而證人林仕堂係就當日親身經歷之舉發過程作
    證，其就目擊抗告人騎乘機車行駛道路時使用手持式行動電
    話通話之情節及舉發經過證述明確，且無矛盾或瑕疵，顯非
    憑空捏造，又證人林仕堂為高雄縣政府警察局林園分局昭明
    派出所之警員，係於依法執行勤務時，因見抗告人上開違規
    情節而舉發，衡情其與抗告人素不相識，亦無怨隙，應無甘
    冒觸犯偽證之罪責，故意構詞誣陷抗告人之必要，其證詞應
    堪採信。
  (二)抗告人雖以前揭情詞置辯，然證人林仕堂已就當日目擊異議
    人之違規情節及舉發經過證述明確，依前揭說明，執勤員警
    本其維護交通秩序及安全之職責所為之上開舉發行為，應受
    到合法及正確之推定，復查無何證據足資證明證人林仕堂有
    捏造事實違法取締之情事，自難僅憑抗告人之片面指述，遽
    認本件舉發有何違背常情之情形，是抗告人前揭所辯，不足
    採信。
  (三)末按行為人有本條例之情形者，經當場舉發者，被查獲之行
    為人為受處分人時，應於填記通知單後將通知聯交付該行為
    人簽名或蓋章收受之；拒絕簽章者，仍應將通知聯交付該行
    為人收受，並記明其事由及交付之時間；拒絕收受者，應告
    知其應到案時間及處所，並記明事由與告知事項，視為已收
    受，違反道路交通管理事件統一裁罰基準及處理細則第11條
    第1 項第1 款定有明文。經查：抗告人自承其經證人林仕堂
    宏曾當場攔停舉發後，拒絕簽收舉發通知單，而證人黃俊宏
    曾除已當場告知受處分人其被舉發原因外，並於舉發通知單
    之收受通知聯者簽章欄上載明「拒簽」等情，此亦有前述舉
    發通知單影本1 紙在卷足憑，是依上開規定，應視為受處分
    人已經收受該舉發通知單，自無庸再將該舉發通知單以郵務
    送達方式寄送，併此說明。綜上所述，抗告人確有於上揭時
    、地機車駕駛人行駛道路使用手持式行動電話通話之違規行
    為，從而，原處分機關依首揭道路交通管理處罰條例第31條
    之1 第2 項之規定，裁處受處分人罰鍰1000元，核屬無誤，
    受處分人前開異議部分，為無理由，予以駁回。
四、綜上所述，本案抗告人違規事實明確，原審據此駁回抗告人
    之異議，經核並無不合。抗告人徒為爭執，指摘原裁定不當
    ，提起抗告，為無理由，應予駁回。
五、據上論結，應依道路交通案件處理辦法第26條，刑事訴訟法
    第412條，裁定如主文。
中    華    民    國    99    年    5     月    25    日
                  刑事第七庭    審判長法  官 莊飛宗
                                      法  官 謝宏宗
                                      法  官 蔡廣昇
以上正本證明與原本無異。
不得再抗告。
中    華    民    國    99    年    5     月    25    日
                                      書記官 曾允志

司法院資訊處製作；財團法人民間司法改革基金會備份。
